臺灣臺中地方法院刑事判決　　　　　　　96年度訴緝字第20號
公　訴　人　臺灣臺中地方法院檢察署檢察官
被　　　告　甲○○
上列被告因違反毒品危害防制條例案件，經檢察官提起公訴（九
十四年度毒偵字第六七五號）及移送併辦（九十四年度毒偵字第
五二三九號、九十四年度毒偵字第六三０九號），被告於準備程
序中就被訴事實為有罪之陳述，經本院合議庭評議後裁定由受命
法官獨任改行簡式審判程序審理，判決如下：
    主    文
甲○○施用第一級毒品，累犯，處有期徒刑拾月，扣案之海洛因
壹包（驗餘淨重零點壹貳公克）沒收銷燬之，扣案之研磨缽壹個
、研磨棒壹支、塑膠空袋壹個均沒收；又施用第二級毒品，累犯
，處有期徒刑捌月，扣案之吸食器壹組、玻璃球吸食器壹支均沒
收。應執行有期徒刑壹年肆月，扣案之海洛因壹包（驗餘淨重零
點壹貳公克）沒收銷燬之，扣案之研磨缽壹個、研磨棒壹支、塑
膠空袋壹個、吸食器壹組、玻璃球吸食器壹支均沒收。
    犯罪事實
一、甲○○曾因施用毒品案件，經依本院八十七年度毒聲字第二
    二五七號裁定送勒戒處所進行觀察、勒戒後，認無繼續施用
    毒品傾向，由本院於民國八十七年十一月三十日以八十七年
    度簡上字第二四八號為免刑判決確定；又因施用毒品案件，
    經本院以八十八年毒聲字第五一九四號裁定送勒戒處所進行
    觀察、勒戒後，認無繼續施用毒品傾向，由臺灣臺中地方法
    院檢察署檢察官於八十八年十月七日以八十八年度偵字第一
    四六二四號為不起訴處分確定；再因施用毒品案件，經本院
    以九十一年度毒聲字第一七八二號裁定令入戒治處所施以強
    制戒治，於九十二年六月一日進入臺灣臺中戒治所接受強制
    戒治處分，於九十三年五月三十一日強制戒治期滿，前開施
    用毒品犯行，並經檢察官提起公訴，經本院於九十二年七月
    十日以九十二年度易緝字第三三五號判處有期徒刑六月，如
    易科罰金以銀元三百元折算一日確定，於九十三年一月九日
    入監執行，而於九十三年七月八日因縮短刑期執行完畢。
二、甲○○仍不知悔改及徹底戒絕，於前開強制戒治執行完畢釋
    放後五年內因施用毒品案件遭判刑後，竟基於施用第一級毒
    品海洛因之犯意，自九十三年八月間起至九十四年十月十九
    日二十二時許止，在臺中縣豐原市○○街六號工廠內、臺中
    市○○區○○街十九巷五三號三樓租屋處及臺中縣潭子鄉○
    ○路三三七號四樓之三租屋處等處所，以將少許海洛因摻入
    香菸內點火燃燒使之產生煙霧後加以吸食之方式，非法施用
    第一級毒品海洛因多次；另基於施用第二級毒品安非他命、
    甲基安非他命之犯意，自九十三年八月間起至九十四年十月
    十九日二十二時許止，在前開處所，以將安非他命、甲基安
    非他命放置於玻璃管吸食器內以火燒烤使之產生煙霧後加以
    吸食之方式，非法施用第二級毒品安非他命、甲基安非他命
    多次。嗣先於九十四年一月二十一日上午十時二十分許，在
    臺中縣豐原市○○街六號，為警查獲，經徵得甲○○同意採
    尿送驗結果，呈現嗎啡及安非他命、甲基安非他命陽性反應
    ，因而查悉上情（另有扣得不知何人所有之殘渣袋一個、藥
    鏟二支、海洛因二包〈驗餘淨重0.06公克〉）；又於九十四
    年六月十六日十九時三十分許，在臺中市○○區○○街十九
    巷五三號三樓，為警查獲，並扣得甲○○所有供施用毒品安
    非他命使用之玻璃球吸食器一支；復於九十四年十月二十日
    十七時四十分許，在臺中縣潭子鄉○○路三三七號四樓之三
    ，為警查獲，並扣得甲○○所有之海洛因一包（驗餘淨重
    0.12 公克）及其所有供施用毒品海洛因使用之研磨缽一個
    、研磨棒一支、塑膠空袋一個、其所有供施用毒品安非他命
    使用之吸食器一組、玻璃球吸食器一支。
三、案經臺中縣警察局豐原分局報告臺灣臺中地方法院檢察署檢
    察官偵查起訴暨移送併辦。
    理    由
一、訊據被告甲○○對於上揭時地分別施用第一級毒品海洛因、
    第二級毒品安非他命、甲基安非他命多次等情，業於本院中
    坦認屬實，且被告為警查獲時所採集之尿液，經送驗結果，
    亦均呈現嗎啡、安非他命及甲基安非他命陽性反應，此有詮
    昕科技股份有限公司濫用藥物尿液檢驗報告二份、中山醫學
    大學附設醫院檢驗科藥物檢測中心驗尿報告一份在卷可稽，
    並有現場查獲照片六張附卷可佐，復有扣案之海洛因一包、
    研磨缽一個、研磨棒一支、吸食器一組、塑膠空袋一個、玻
    璃球吸食器一支為證，而扣案之海洛因一包，經送驗結果，
    含有第一級第六項毒品海洛因成分及第四級第五二項毒品PH
    ENOBARBITAL成分，淨重0.12公克，空包裝重0.19公克，此
    有法務部調查局九十五年一月十七日調科壹字第120017138
    號鑑定通知書一份在卷可憑，又扣案之玻璃球吸食器一支，
    經送驗結果，檢出有屬於毒品危害防制條例第二級毒品之甲
    基安非他命成分，此有行政院衛生署管制藥品管理局檢驗成
    績書一份在卷足稽，被告自白供述與現有事證相符，應堪置
    信。本件事證已臻明確，被告犯行，洵堪認定。
二、查：刑法業於九十五年七月一日修正施行。按行為後法律有
    變更者，適用行為時之法律，但行為後之法律有利於行為人
    者，適用最有利於行為人之法律，現行刑法第二條第一項定
    有明文。又按修正後之刑法，業已刪除原刑法第五十六條關
    於連續犯之規定，此刪除雖非犯罪構成要件之變更，但顯已
    影響行為人刑罰之法律效果，自屬法律有變更。而被告自九
    十三年八月間起至九十四年十月十九日止先後施用第一、二
    級毒品多次之犯行，依據舊法對於連續犯之觀念，強調其「
    概括犯意」及「罪名同一」之主、客觀要件，依修正前刑法
    第五十六條連續犯之規定，係以裁判上一罪論處，但如依新
    法之規定既已將上開連續犯之規定廢除，本案中被告於刑法
    修正前多次施用毒品之犯行，即應分別論以數罪，惟毒品有
    高度之成癮性及濫用性，施用毒品犯罪，通常極易成癮，一
    旦身染毒癮，即有於短時間內密集施用之傾向，該等施用行
    為顯然具有反覆性及延續性之特徵，是就業已成癮之施用毒
    品者而言，如將個別施用行為在刑法上逐一評價並分別論處
    罪刑，恐係無視於該種犯罪類型反覆實施之特性，而有使行
    為人承受過度且顯不相當刑罰之疑慮，並與刑罰過度評價禁
    止原持相悖，更有違憲法所揭櫫之比例原則。從而，對於時
    間緊接之多次施用毒品行為，在刑法修正前，法院實務均係
    以連續犯之裁判上一罪論處，而於刑法修正施行後，如延續
    以往之法律見解，將因連續犯之刪除，而應就各次施用毒品
    犯行予以分論併罰，此種法律見解，顯然對於施用毒品此種
    特殊犯罪類型不合宜，本院認為自九十五年七月一日刑法修
    正生效施行後，應將施用毒品之行為，如符合成癮之傾向，
    即改以集合犯之包括一罪關係論處，就此論罪科刑之變更，
    應屬法律見解之變更，性質上非屬法律本身之變更，亦與連
    續犯規定之刪除無涉，自無刑法第二條第一項比較新舊法適
    用之問題。是以，被告自九十三年八月間起至九十四年十月
    十九日止多次施用第一、二級毒品之行為，足認其有反覆施
    用之情事，且被告多年來陸續有施用毒品從未間斷，可見被
    告對於毒品之依賴程度甚深，顯然已經達到成癮性，本院認
    為應該逕以集合犯之包括一罪關係論處，較為合理。
三、按海洛因、安非他命及甲基安非他命分別係屬毒品危害防制
    條例所定之第一級、第二級毒品，不得非法施用。被告前開
    施用毒品海洛因、安非他命及甲基安非他命之犯行，分別係
    犯毒品危害防制條例第十條第一項之施用第一級毒品罪、第
    十條第二項之施用第二級毒品罪。被告為供施用而分別持有
    第一級毒品海洛因及持有第二級毒品安非他命、甲基安非他
    命之低度行為，均應為施用第一級毒品及施用第二級毒品之
    高度行為所吸收，不另論處。又被告於前開時間內先後多次
    施用第一、二級毒品之犯行，應視為法律構成要件行為之單
    數，論以集合犯之包括一罪，僅受一次之法律評價，刑法修
    正後，檢察機關亦應修正法律見解，本件起訴書仍依修正前
    刑法第五十六條之規定，分別論以連續犯，尚有未洽。至於
    ，臺灣臺中地方法院檢察署檢察官九十四年度毒偵字第五二
    三九號及九十四年度毒偵字第六三０九號，分別就被告自九
    十四年二月二十七日起至九十四年六月十四日止及自九十三
    年十月起至九十四年十月十九日止，施用第一、二級毒品之
    犯行而予移送併辦部分，與本案起訴之多次施用第一、二級
    毒品係屬包括上一罪之集合犯，應為起訴效力所及，本院自
    得併予審理。被告所犯施用第一級毒品罪及施用第二級毒品
    罪二者間，其犯意各別，行為互殊，法益亦異，應予分論併
    罰。查：被告前於九十二年間，因施用毒品罪，經本院於九
    十二年七月十日以九十二年度易緝字第三三五號判處有期徒
    刑六月，如易科罰金以銀元三百元折算一日確定，於九十三
    年一月九日入監執行，而於九十三年七月八日因縮短刑期執
    行完畢等情，此有臺灣高等法院被告前案紀錄表一份在卷可
    稽，被告前受徒刑之執行完畢後，五年以內故意再犯有期徒
    刑以上之前開二罪，不論依修正前刑法第四十七條之規定或
    修正後刑法第四十七條第一項之規定，均構成累犯，對於被
    告並無有利或不利之情形，自無比較新舊法適用之必要，應
    逕依新修正之刑法第四十七條第一項之規定，分別加重其刑
    。爰審酌被告前因施用毒品之犯行，經歷觀察勒戒、強制戒
    治之機會，並經判處有期徒刑入監服刑，仍無法徹底戒除施
    用毒品之惡習，猶故態復萌，再次施用毒品，無視於毒品對
    於自身健康之嚴重傷害及國家對於杜絕毒品犯罪之禁令，惟
    因施用毒品本身係屬自戕行為，對於社會所產生之潛在危害
    性尚屬輕微，且被告犯罪後業經坦承犯行，尚知悔悟，犯後
    態度良好，本院考量被告施用毒品之時間長達一年二月，參
    酌被告前因施用第二級毒品罪，曾遭判刑有期徒刑六月等一
    切情狀，分別量處如主文所示之刑，並合併定其應執行之刑
    ，以示懲儆。（按：被告行為後，刑法第五十一條亦經修正
    ，並於九十五年七月一日生效施行。被告行為時，刑法第五
    十一條第五款關於數罪併罰時，對於分別宣告多數有期徒刑
    ，定應執行刑之規定，原係以：「宣告多數有期徒刑者，於
    各刑中之最長期以上，各刑合併之刑期以下，定其刑期。但
    不得逾二十年。」，而修正後刑法第五十一條第五款則規定
    ：「宣告多數有期徒刑者，於各刑中之最長期以上，各刑合
    併之刑期以下，定其刑期。但不得逾三十年。」，比較新舊
    法適用結果，自以適用修正前之刑法第五十一條第五款之規
    定較有利於行為人，依刑法第二條第一項前段之規定，仍應
    依修正前刑法第五十一條第五款之規定，定其應執行之刑。
    ）
四、扣案海洛因一包（驗餘淨重0.12公克），係屬毒品危害防制
    條例第二條第二項第一款之第一級毒品，不問屬於被告與否
    ，爰依毒品危害防制條例第十八條第一項前段之規定，併予
    諭知沒收銷燬之。又扣案之研磨缽一個、研磨棒一支、塑膠
    空袋一個，係被告所有供施用毒品海洛因所用之物；而扣案
    之吸食器一組、玻璃球吸食器一支，係被告所有供施用毒品
    安非他命所用之物，業據被告供承在卷，爰依刑法第三十八
    條第一項第二款之規定，併予諭知沒收。至於扣案之殘渣袋
    一個、藥鏟二支、海洛因二包（驗餘淨重0.06公克）等物，
    被告否認為其所有，而查獲地點為工廠，並非被告單獨使用
    之場所，亦無法據以認定確屬被告所有供施用毒品所用之物
    ，現有事證不足，自無從併予諭知沒收，附此敘明。
據上論斷，應依刑事訴訟法第二百七十三條之一第一項、第二百
九十九條第一項前段，毒品危害防制條例第十條第一項、第二項
、第十八條第一項前段，刑法第十一條、第二條第一項前段、第
四十七條第一項、第三十八條第一項第二款、修正前刑法第五十
一條第五款，判決如主文。
中　　華　　民　　國　　96　　年　　2 　　月　　13　　日
                  刑事第五庭    法  官  巫淑芳
上正本證明與原本無異。
如不服本判決，應於送達後十日內向本院提出上訴狀（須附繕本
），上訴於臺灣高等法院臺中分院。
                                書記官  王麗麗
中　　華　　民　　國　　96　　年　　2 　　月　　13　　日
附錄論罪科刑法條：
毒品危害防制條例第10條：
施用第一級毒品者，處六月以上五年以下有期徒刑。
施用第二級毒品者，處三年以下有期徒刑。
